【裁判字號】    98,訴,851
【裁判日期】    981130
【裁判案由】    違反槍砲彈藥刀械管制條例
【裁判全文】
臺灣桃園地方法院刑事判決               98年度訴字第851號
公  訴  人  臺灣桃園地方法院檢察署檢察官
被      告  乙○○
                    樓
                    （另案在臺灣桃園監獄執行中）
指定辯護人  公設辯護人彭詩雯
上列被告因違反槍砲彈藥刀械管制條例案件，經檢察官提起公訴
（98年度偵緝字第679 號），本院判決如下：
    主  文
乙○○犯非法持有可發射子彈具殺傷力之槍枝罪，處有期徒刑參
年，併科新臺幣拾伍萬元罰金，如易服勞役，以新臺幣壹仟元折
算壹日。
    事  實
一、乙○○明知未經主管機關許可，不得持有槍砲彈藥刀械管制
    條例所列管之各式槍械，竟於民國96年11月間某日，在國道
    1 號公路中壢交流道下涵洞旁草叢內，拾獲仿GLOCK 廠17型
    具殺傷力之改造手槍1 把（含彈匣1 只，槍枝管制編號：00
    00000000號，下稱「系爭手槍」），竟意圖為自己不法之所
    有乃將之侵占入己而持有之。嗣於97年11月14日下午2 時20
    分許，途經桃園縣蘆竹鄉○道○ 號○路南向50公里300 公尺
    處時，因另涉酒後駕車案件（酒後駕車部分業經判決確定）
    為警查獲，並在乙○○所駕駛之車牌號碼CU─4492號自小客
    車前乘客座位下，查獲上開管制槍械。
二、案經國道公路警察局第一警察隊報告臺灣桃園地方法院檢察
    署檢察官偵查起訴。
    理  由
一、本案認定犯罪事實所引用之下列供述及非供述證據，均經本
    院依法踐行調查證據程序，檢察官及被告、辯護人於言詞辯
    論終結前均不爭執各該證據之證據能力，且亦查無依法應排
    除其證據能力之情形，是該等證據之證據能力均無疑義，合
    先敘明。
二、上開犯罪事實，訊據被告乙○○固不否認有於起訴書所載之
    時、地拾獲系爭手槍，復因持有系爭手槍而於起訴書所載之
    時、地為警查獲之事實，然否認有何非法持有可發射子彈具
    殺傷力之槍枝之犯行，辯稱伊認為系爭手槍並無殺傷力云云
    。惟系爭手槍經送內政部警政署刑事警察局鑑驗後，結果略
    以：送鑑手槍1 枝（槍枝管制編號0000000000號），認係改
    造手槍，由仿GLOCK 廠17型半自動手槍製造之槍枝，換裝土
    造金屬槍管而成，經檢視，部分扳機斷裂，惟可以持續施加
    壓力扣動扳機釋放擊針，可供擊發適用子彈使用，認具殺傷
    力（見偵卷第46至47頁背面）等情，並有該扣案改造手槍1
    把、卷附搜索、扣押筆錄及內政部警政署刑事警察局97年12
    月8 日刑鑑字第0970180426號鑑驗書1 份等在卷可稽。且證
    人即內政部警政署刑事警察局鑑識人員甲○○○○於審判中
    結證稱：「（問：當時在鑑定時，你們有去做持續施加壓力
    ，扣動扳機、釋放擊針的動作嗎？）有」、「（問：它的連
    動情況如何？）正常」、「（問：可以扣得動扳機、釋放擊
    針嗎？）可以」、「（問：有無需要藉助其他的輔助工具？
    ）不用，只須手指頭持續施加壓力即可」、「（問：手槍要
    持續施加壓力是須要二手去扣住槍枝嗎？）當時我是用二手
    來握，左手固定槍枝，右手的食指持續施加壓力在板機上，
    後來是可以擊發的」、「（問：你當時在作這個動作時，右
    手食指不會滑掉嗎？）我用2 隻手作固定，所以沒有滑掉，
    如果是用單手的話，應該是會滑掉」、「在做槍枝殺傷力認
    定，不會依個人的習慣來判斷，我們是以客觀的角度來看這
    把槍，如果本件扣案槍枝可以不須用輔助工具，只利用雙手
    就可以扣動板機的話，認連動是沒有問題的，就具有殺傷力
    」等語（見本院98年11月17日審判筆錄）足認系爭手槍確具
    有殺傷力，而為槍砲彈藥刀械管制條例第4 條第1 項第1 款
    所規定之槍砲無訛。
三、辯護意旨雖以系爭手槍查獲時，外觀破舊，部分扳機斷裂，
    且證人即查獲員警簡慎葰、證人即臺北縣警察局初步鑑驗人
    員阮惇威均於審判中結證稱系爭手槍應無法正常擊發云云，
    然證人簡慎葰既結證稱：「是1 把黑色的手槍，外觀有一點
    磨損」、「（問：為何不認為是玩具槍？）因為比較重，是
    金屬的」、「（問：扣案這把槍除外觀有點磨損外，有無跡
    象可以顯現無法使用或毀損的情形？）只是有看到扳機部分
    有斷掉」等語，足認查獲當時系爭手槍之外觀並無嚴重的毀
    損，其金屬材質依社會通念亦難令人誤認為玩具槍或毫無殺
    傷力之槍枝，且扣案當時亦查獲非制式子彈2 顆（此部分業
    經檢察官不起訴處分），茍如被告所述，系爭手槍為廢棄槍
    枝，毫無殺傷力可言，則被告豈可能於拾獲後繼續持有長達
    1 年，且亦同時持有子彈？顯見依被告認知，系爭手槍非屬
    廢棄物。至證人阮惇威均雖初步鑑驗認系爭手槍因扳機斷裂
    ，保守判斷不具有正常的擊發機構，然其亦自承刑事警察局
    鑑定人員有受過更專業的訓練，儀器也較先進，故系爭手槍
    就有無殺傷力，應以前揭刑事警察局鑑驗書之判定為斷。辯
    護人雖主張被告非專業人士，難期待被告有高於證人之專業
    知識而洞知系爭手槍於特別的使用情況下仍可擊發云云，然
    證人阮惇威證稱其係「用保守的情形，用單手扣扳機是一般
    人的習慣，所以就用單手扣扳機來檢視」等語，核諸證人陳
    彥廷證稱「在做槍枝殺傷力認定，不會依個人的習慣來判斷
    」等語，堪認縱然一般人均以單手扣扳機，但系爭手槍之扳
    機已經斷裂，外觀極為明顯，任何持用系爭手槍之人均不可
    能再以通常方法即單手扣扳機，是客觀理性之第三人理應均
    會嘗試以雙手扣扳機，此部分與有無具備槍枝專業知識並不
    相關。且證人阮惇威係以一般人的習慣來檢視之鑑驗方式，
    顯與較其更具專業能力之證人陳彥廷不同，是其初步鑑驗結
    果，雖對於被告較有利，然尚難憑採。綜上，本案事證明確
    ，被告犯行堪以認定，應依法論科。
四、核被告所為，係犯槍砲彈藥刀械管制條例第8 條第4 項未經
    許可持有可發射子彈具殺傷力之槍枝罪。爰審酌被告持有槍
    枝之動機、目的，其持有槍枝數量為1 把，期間約1 年，雖
    未查出其曾持系爭手槍從事犯罪行為，然對於他人身體、生
    命之安全及社會治安危害仍屬非輕之潛在危害，雖未坦承犯
    行，但犯後態度尚非不佳等一切情狀，量處如主文所示之刑
    ，並就罰金部分諭知易服勞役之折算標準，以示懲儆。扣案
    之系爭手槍（含彈匣1 只，槍枝管制編號：0000000000號）
    屬違禁物，應依刑法第38條第1 項第1 款規定宣告沒收。又
    被告所撿拾之系爭手槍，既屬違禁物，不排除遭原持有人或
    所有人故意丟棄之可能，因無足夠證據認定被告拾獲系爭手
    槍係侵占他人所遺失或離他人所持有之物，應為被告有利之
    解釋，而認定系爭手槍為無主物，故被告並無侵占遺失物之
    犯行（此部份亦未據檢察官起訴），併此敘明。
據上論斷，應依刑事訴訟法第299 條第1 項前段，槍砲彈藥刀械
管制條例第8 條第4 項、第18條第1 項前段，刑法第11條前段、
第42條第3 項、第38條第1 項第1 款，判決如主文。
本案經檢察官楊凱真到庭執行職務
中    華    民    國    98    年    11    月    30    日
                  刑事第七庭審判長法  官  蕭世昌
                                  法  官  蔡世芳
                                  法  官  毛松廷
以上正本證明與原本無異。
如不服本判決應於收受判決後10日內向本院提出上訴書狀，並應
敘述具體理由。其未敘述上訴理由者，應於上訴期間屆滿後20日
內向本院補提理由書( 均須按他造當事人之人數附繕本) 「切勿
逕送上級法院」。
                                 書記官  陳恩如
中    華    民    國    98    年    11    月    30    日
附錄本判決論罪科刑之法條：
槍砲彈藥刀械管制條例第8條
未經許可，製造、販賣或運輸鋼筆槍、瓦斯槍、麻醉槍、獵槍、
空氣槍或第 4 條第 1 項第 1 款所定其他可發射金屬或子彈具
有殺傷力之各式槍砲者，處無期徒刑或 5 年以上有期徒刑，併
科新臺幣 1 千萬元以下罰金。
未經許可，轉讓、出租或出借前項所列槍枝者，處 5 年以上有
期徒刑，併科新臺幣 1 千萬元以下罰金。
意圖供自己或他人犯罪之用，而犯前二項之罪者，處無期徒刑或
 7 年以上有期徒刑，併科新臺幣 1 千萬元以下罰金。
未經許可，持有、寄藏或意圖販賣而陳列第 1 項所列槍枝者，
處 3 年以上10 年以下有期徒刑，併科新臺幣 700 萬元以下罰
金。
第 1 項至第 3 項之未遂犯罰之。


司法院資訊處製作；財團法人民間司法改革基金會備份。
